臺灣新竹地方法院民事簡易判決　　　　 99年度竹簡字第288號
　　原　　　告　戴梅桂
　　訴訟代理人　龍其祥律師
　　被　　　告　劉美君
　　訴訟代理人　陳恩民律師
　　　　　　　　魏翠亭律師
上列當事人間損害賠償事件，本院於民國100 年6 月8 日辯論終
結，判決如下﹕
    主    文
原告之訴及假執行之聲請均駁回。
訴訟費用由原告負擔。
    事實及理由
壹、程序方面﹕
    按訴狀送達後，原告不得將原訴變更或追加他訴。但擴張或
    減縮應受判決事項之聲明者，不在此限；被告於訴之變更或
    追加無異議，而為本案之言詞辯論者，視為同意變更或追加
    ，民事訴訟法第255 條第1 項第3 款、第2 項定有明文。查
    本件原告原起訴請求被告給付新臺幣（下同）100 萬元及自
    起訴狀繕本送達之翌日起至清償日止，按年息百分之5 計算
    之利息。復於書狀送達後於言詞辯論期日以言詞變更聲明為
    請求被告給付250 萬元及自起訴狀繕本送達之翌日起至清償
    日止，按年息百分之5 計算之利息，有起訴狀及本院100 年
    4 月13日言詞辯論筆錄可參，核原告所為係擴張應受判決事
    項之聲明，且被告對原告所為之追加並無異議而本案言詞辯
    論，依前所述，原告所為訴之追加，應予准許，合先敘明。
貳、實體方面﹕
一、原告起訴主張﹕緣原告所有坐落新竹市○○路183 巷27號之
    房屋係一棟四樓透天夾層，實際為五樓之建物（下稱系爭房
    屋）。嗣在新竹市小林髮廊竹城店上班之被告與其同事數人
    ，於民國（下同）98年4 月29日向原告承租系爭房屋一至五
    樓，由被告出面與原告簽約，租期自98年5 月5 日至99年5
    月4 日止，並經民間公證人公證在案。依房屋租賃契約（下
    稱系爭租約）條款所載，租賃標的之房屋係供住家使用，承
    租人未經出租人同意，不得將承租之房屋全部或一部轉租、
    出借、頂讓，或以其他變相方法由他人使用房屋。詎原告於
    99年2 月9 日突接獲鄰居電話，告知系爭房屋內有人死亡。
    後被告亦來電告知系爭房屋有人自殺。因當時農曆新年將屆
    ，原告住在台北無法分身趕回新竹處理，只好以電話詢問被
    告詳情，但被告均語焉不詳，隱約間似曾提及槍械方面之事
    。原告曾打過幾次電話詢問被告，均不得要領，不久即無法
    聯絡被告。原告於農曆年後趕回新竹已不見被告及其同事，
    惟據鄰居告稱被告將系爭房屋借予他人居住使用。而建物發
    生非自然死亡事故，依通常觀念足令住戶心生不安、畏怖而
    有所忌諱，在房地產交易市場實務中，必會影響一般人購買
    意願，進而造成市場接受程度低、交易價格減損甚至無法交
    易等損害。被告違反租約，擅將系爭房屋出借他人居住使用
    ，嗣借用人於屋內發生非自然死亡情事，造成系爭房屋受有
    2,504,352 元價值減損之損害，與被告違約出借系爭房屋之
    行為有相當因果關係。揆諸民法第433 條規定，依舉輕明重
    之法理，於承租人違約擅自將承租之房屋出借予他人時，自
    亦應類推適用。又民法第432 條第1 項規定，承租人應以善
    良管理人之注意，保管租賃物，於承租人立場而言，此一保
    管義務亦屬給付債務之一。準此，如債務人給付之內容不合
    債之本旨，係屬債務不履行中「不完全給付」，此種不完全
    給付，如有可歸責於債務人之事由，債務人即應負責任。被
    告未以善良管理人之注意保管租賃物，擅將系爭房屋出借於
    他人使用，且係可歸責於被告，自應負債務不履行之損害賠
    償責任，爰起訴請求被告賠償250 萬元及自起訴狀繕本送達
    之翌日起至清償日止，按年息百分之5 計算之利息；願供擔
    保，請准宣告假執行。
二、對被告抗辯之陳述﹕
    (一)被告與其同事向原告承租系爭房屋作為宿舍使用，但系爭
      租約係原告與被告簽訂，並非數人分別承租其中一部分：
      蓋
      1.被告承租系爭房屋時，指稱擬作為其與髮廊同事宿舍居
        住使用，原告鑒於被告背景單純，因此願意與被告訂立
        租約，且唯恐嗣後徒生爭議，要求系爭租約公證，而原
        告並未與其他使用系爭房屋之人見過面，故原告並無將
        系爭房屋分層或分房出租，而與被告、其同事分別締結
        租約之意思。
      2.被告自承二樓大房間由訴外人林佳鈺及其配偶何萬春使
        用，小房間由訴外人何玉婷使用；三樓大房間由被告使
        用，小房間由被告胞弟即訴外人劉玄哲使用；四樓大房
        間由訴外人林婕歆使用，小房間由訴外人廖巧姈使用，
        租金各以大房間6,000 元，小房間4,000 元比例分擔。
        使用人除訴外人何萬春係訴外人林佳鈺之配偶，訴外人
        劉玄哲係被告胞弟外，其餘均為被告工作之小林髮廊同
        事。至證人廖巧姈只是說明系爭房屋其亦有分擔租金，
        且原告應該知道此事而已。蓋原告既未曾見過證人廖巧
        姈，豈可能知道證人廖巧姈係承租人？且若是分租，因
        四樓係證人廖巧姈承租，原告何必找被告出面解決？被
        告又為何於事發後即避不見面？
      3.訴外人林婕歆因與被告不合，且證人廖巧姈因家中有空
        房，二人先後遷出，被告為補貼租金（被告依租約有支
        付全部租金之義務），經由訴外人林佳鈺配偶即訴外人
        何萬春推介，將四樓供訴外人王盛弘使用，以補訴外人
        林婕歆及證人廖巧姈二人應分擔之租金，自應就訴外人
        王盛弘私自將房間供訴外人彭盈維使用，所造成之損害
        負賠償責任。至於被告得否轉向訴外人王盛弘或其他人
        求償，係渠等內部關係，與原告無涉。另被告辯稱不認
        識在系爭房屋自殺之人，惟原告亦不認識，衡情應是訴
        外人林婕歆應仍須按月分擔6,000 元租金，故將房屋供
        該人使用，由其支付租金。
      4.被告另辯稱分別簽約收租過於麻煩云云，係卸責之詞。
        蓋如係六人共同承租，只需租約內載明六人共同承租及
        各自租用範圍即可，並不麻煩，而原告自始至終均與被
        告接洽，並未與其他人接觸。且原告一直向被告收取租
        金，並未向其他人主張契約上權利，而被告亦按月將房
        租3 萬元匯入原告設於國泰世華銀行大安分行000-00-0
        00000-0 號帳戶內。至於被告與其同事間，內部如何分
        擔及收取租金、如何分配房屋使用狀況等，並非原告所
        得過問。
    (二)系爭租約之承租人為被告，雖其承租目的係做宿舍使用，
      訴外人林婕歆及證人廖巧姈亦為使用系爭房屋之人，惟渠
      二人遷出後，被告透過訴外人何萬春推介，將四樓供訴外
      人王盛弘使用，以補該二人應分擔之租金，違反系爭租約
      之約定，是被告未經原告同意將房屋一部由他人使用，自
      應對訴外人王盛弘私自將房間供訴外人彭盈維使用所造成
      之損害負賠償責任。退萬步言，「因承租人之同居人或因
      承租人允許為租賃物之使用、收益之第三人應負責之事由
      ，致租賃物毀損、滅失者，承租人負損害賠償責任。」民
      法第433 條亦有明文，被告為系爭房屋之承租人，被告既
      同意訴外人王盛弘使用系爭房屋之一部，則訴外人王盛弘
      對系爭房屋所造成之損害應負責之事由，致租賃物毀損、
      滅失者，承租人仍應負損害賠償責任。
三、被告之抗辯﹕
    (一)系爭房屋系由訴外人林佳鈺透過房屋仲介即訴外人蘇漢漳
      所仲介選定之房屋，由六人共同承租，並分別與原告簽約
      ，租金總額為3 萬元，分別為：二樓部分由訴外人林佳鈺
      （租金6,000 元）與何玉婷（租金4,000 元）承租；三樓
      部分由被告（租金6,000 元）與被告之弟（租金4,000 元
       ） 承租；四樓部分由訴外人林婕歆（租金6,000 元）與
      證人廖巧聆（租金40,000元）承租。但因六人之中，被告
      與被告弟弟為姐弟關係，被告又與訴外人林婕歆、證人廖
      巧聆為小林髮廊之同事，原告認與六人分別簽訂租賃契約
      及收租金過於麻煩，被告熟識之人較多，請被告幫忙一起
      收齊六人之租金再交予原告，較為方便，故請被告代表與
      原告簽訂系爭租約。原告對於承租人乃上述六人分別承租
      之事，知之甚明，被告並無違反系爭租約第5 條第2 項之
      約定。且此亦可由訴外人林婕歆於承租三個月後即提前與
      原告終止系爭租約，被告亦僅就其餘五人共24,000元租金
      代為收齊轉交原告，即可為證。
    (二)另依證人廖巧聆、黃逢裕二人之陳述可知系爭房屋並非由
      被告一人承租再轉租予其他房客，而是由房客分別與房東
      成立租賃租約，被告僅係代表簽約而己，此一事實，原告
      應亦十分瞭解。又於系爭房屋中自殺之人，經本院調閱臺
      灣新竹地方法院檢察署99年度相字第121 號相驗卷，乃知
      其名為彭盈維，且訴外人彭盈維係另一房客即訴外人林佳
      鈺與其夫何萬春之友人即訴外人王盛弘所帶進來借住的，
      被告並不認識該名自殺之人，亦不知何時該自殺之人住入
      系爭房屋，亦即並非被告同意轉借系爭房屋予該自殺之人
      ，而係由訴外人林佳鈺及其夫何萬春所帶入系爭房屋借住
      者，顯見本件因訴外人彭盈維於原告所有之系爭房屋內自
      殺造成原告房價之損失，自應由房屋承租之訴外人林佳鈺
      及其夫婿何萬春負責。
    (三)如認本件原告確因該第三人於系爭房屋之自殺，而受有損
      害之情形，被告認原告應向造成其損害之人即該自殺之人
      之繼承人，或帶該名自殺之人入住之訴外人林佳鈺請求此
      一損害賠償之責任方屬正辦，並非請求由原告負本件損害
      賠償之責。
    (四)綜上，爰請求駁回原告之訴及假執行之聲請；如受不利益
      之判決，願供擔保請准免為假執行。
四、本院之判斷﹕
    (一)原告主張之事實業據提出系爭租約、系爭房屋出租附則、
      公證書正本等件為證，且經正和不動產估價師事務所鑑定
      系爭房屋因發生自殺事件致市場價格有減損之情，惟被告
      以前詞置辯，本院協同到庭之兩造整理並經肯認之爭點為
      ﹕1.系爭房屋是數人分別向原告承租或是被告一人向原告
      承租。2.被告是否有違反系爭租約第5 條第2 項之規定，
      未經出租人同意將系爭房屋一部轉租或出借或以其他變相
      之方法由他人使用。
    (二)按稱租賃者，謂當事人約定，一方以物租與他方使用收益
      ，他方支付租金之契約，民法第421 條第1 項定有明文。
      是以租約之成立，不以訂立書面為必要，縱屬不動產之租
      賃，亦僅租期超過一年者，須簽有字據，未有字據，則視
      為不定期租賃（民法第422 條參照）而已。經查，系爭租
      約上雖記載出租人為原告，承租人為被告（見本院所屬民
      間公證人公證之公證書、系爭租約），惟經質之證人黃逢
      裕證稱「．．．，我知道被告有承租系爭房屋，因為簽約
      當天是我陪她去簽約的，我知道是分租的，是劉美君、林
      姿君（何萬春的太太）、何鈺婷以及另外二位女生分租的
      ，我們是去公證人那邊簽約的，原告跟她的先生也有去。
      簽約之前我沒有看過系爭房屋，是被告請我陪她去簽約的
      ，我之所以知道是分租的，是在簽約之前，劉美君她們同
      事幾個人要分租房屋，簽約當天劉美君也有在公證人那邊
      跟房東說，是幾個人要跟她們租房屋，簽約當天我、劉美
      君、原告及原告先生以及林姿君和何鈺婷等人在場，另有
      一位房仲也有到公證人那邊。公證人說因為是分別承租，
      所以所有的承租人都要到場來簽約，因為房東覺得太麻煩
      ，房東太太就先提議說叫她們找一個代表來簽約，被告及
      其他想要承租房屋的人就討論看說要誰做代表，後來決定
      請劉美君做代表，就請劉美君簽約，房東太太亦請被告幫
      忙收房租、水電費。當天在公證人處，劉美君、何鈺婷和
      林姿君等人就有跟房東說她們有六個人要承租，因為系爭
      房屋有六個房間。在去公證人處簽約之前，就我所知，劉
      美君沒有跟房東有接觸，是房仲介紹的。當房東說太麻煩
      ，找代表簽約，房仲說這樣也可以。我記得一開始是劉美
      君收取之後再給房東，後來有一個小姐不承租，房東也知
      道，還為這件事情打電話給該人，這個小姐就自己匯錢給
      房東，此部分是該小姐後來跟我抱怨的時候所說的。」、
      （被告訴訟代理人問﹕剛才提到說，公證人要求所有的人
      都要來，是否指六名承租人都要來？）是的。」、「（被
      告訴訟代理人問﹕後來是否因為房東嫌麻煩，才由劉美君
      代表？）是的。」（見本院100 年4 月13日言詞辯論筆錄
      ）再依原告未爭執被告於100 年3 月14日所提之錄音譯文
      （即被證一），系爭租約公證之日證人黃逢裕確有陪同被
      告到場，且訴外人林佳鈺於被告表示「然後我記得那時候
      不知道有誰只是說每一人都簽一份約」時，回答「是啊」
      ，並稱「（後不知道是房東還是誰說不要那麼麻煩）對啊
      ！要不要所有人一起出來簽啊，他說不用，簽一個就好了
      」，且敘明公證人亦知道係多人承租，只是選被告為簽約
      代表等語，與證人黃逢裕所述之情，大致相符。另依原告
      所提國泰世華銀行存摺明細（即原證三），可知系爭房屋
      之租金原係一次匯入30,000元，後於98年10月起，被告僅
      匯入24,000元，是以，若原告不知系爭房屋乃數人向其承
      租，僅由被告代為收取租金以為統一交付，原告何以同意
      被告自98年10月起每月僅需繳交24,000元之租金，又何以
      得知不同時日匯入其帳戶內之6,000 元乃系爭房屋租金之
      一部，是被告辯稱原告知悉系爭房屋乃六人向其承租，被
      告僅係代表簽訂系爭租約乙節，尚堪採信。則原告既知悉
      系爭房屋乃六人分別承租，被告僅代表簽約，依前揭所述
      ，即難以系爭租約上所載承租人僅被告一人，即遽論系爭
      房屋之租賃關係僅存於兩造間。
    (三)次查訴外人彭盈維於99年2 月9 日以手槍於系爭房屋內自
      盡等情，業經本院依原告聲請向臺灣新竹地方法院檢察署
      調閱99年度相字第121 號相驗卷，核閱屬實。訴外人彭盈
      維係訴外人王盛弘之朋友，於99年2 月7 日至系爭房屋五
      樓訴外人王盛弘居住之房間借住，其自殺之處所亦為前述
      五樓房間。而訴外人王盛弘所以至系爭房屋居住係訴外人
      何萬春讓其居住等情，亦經訴外人何萬春、王盛弘於前述
      相驗案中證述明確，有調查筆錄、訊問筆錄附卷可參，是
      被告並無出租、出借、或以其他變相方式讓他人使用系爭
      房屋之情，從而原告主張被告有違反系爭租約第5 條第2
      款之情由，尚非可採。
    (四)綜上，系爭房屋並非被告一人單獨與原告成立租賃關係，
      且原告知悉除被告以外之其他五人亦係系爭房屋之承租人
      ，又訴外人王盛弘、彭盈維使用系爭房屋並非被告同意，
      亦非被告帶進入住，已為本院如上之認定，是被告並無違
      反系爭租約擅自將系爭房屋出借或使他人使用之情，準此
      ，系爭房屋縱因有人於其內自殺致市場價格減損，亦非可
      歸責於被告之事由所致，原告依不完全給付及契約關係請
      求被告賠償250 萬元及遲延利息，並無所據，應予以駁回
      ，其假執行之聲請亦失附麗，應併予駁回。
五、本件事證已臻明確，兩造其餘陳述及主張或攻繫防禦方法，
    對判決之結果不生影響，爰不一一條列審究，併此敘明。
六、據上論結，原告之訴為無理由，依民事訴訟法第436 條第2
    項、第78條，判決如主文。
中    華    民    國  100     年    6     月    22    日
                  新竹簡易庭    法  官  盧玉潤
以上正本係照原本作成。
如對本判決上訴，須於判決送達後20日內向本院提出上訴狀。
                                書記官  謝國聖
中    華    民    國  100     年    6     月    22    日